【裁判字號】    95,桃簡,825
【裁判日期】    950630
【裁判案由】    詐欺
【裁判全文】
臺灣桃園地方法院刑事判決             95年度桃簡字第825號
    聲  請  人  台灣桃園地方法院檢察署檢察官
    被      告  乙○○
上列被告因詐欺案件，經檢察官聲請簡易判決處刑（95年度偵緝
字第162 號）及移送併案審理（臺灣臺北地方法院檢察署94年度
偵字第21389 號、臺灣桃園地方法院檢察署95年度偵字第11387
號），本院判決如下：
    主  文
乙○○幫助意圖為自己不法之所有，以詐術使人將本人之物交付
，處有期徒刑陸月，如易科罰金，以參佰元折算壹日。
    事  實
一、乙○○明知提供金融機構帳戶存摺、金融卡供他人使用，將
    可供詐欺犯罪者作為詐騙他人將款項匯入該帳戶之用，而幫
    助他人詐欺取財犯罪，竟仍基於幫助他人實施詐欺取財犯罪
    之犯意，在臺灣地區某處將其所有臺灣銀行南崁分行000000
    000000000 號、中國信託商業銀行南桃園分行000000000000
    號帳戶存摺、密碼、提款卡等物，交付某詐騙集團之姓名年
    籍不詳成員，供以詐欺不特定人之錢財。嗣該不詳犯罪集團
    成員基於詐欺之犯意聯絡，於如附表所示日期，以如附表所
    示方法詐騙被害人，致如附表所示被害人陷於錯誤，依指示
    操作自動櫃員機，轉帳如附表所示金額至被告上開帳戶，經
    被害人發現受騙報警處理而查獲。
二、案經桃園縣政府警察局桃園分局報請臺灣桃園地方法院檢察
    署檢察官偵查後聲請簡易判決處刑及臺灣臺北地方法院檢察
    署、臺灣桃園地方法院檢察署檢察官移送併案審理。
    理  由
一、認定犯罪事實之證據及理由：
  (一)如附表所示被害人遭不詳詐騙犯罪集團以如附表所示方法詐
    騙，致陷於錯誤將款項轉帳匯款至被告上揭如附表所示帳戶
    內，再由不法份子領走該匯入款項之事實，業據如附表所示
    被害人丙○○、丁○○、甲○○等人於警詢指訴明確，並有
    被害人轉帳匯款之ATM 交易明細表，及被告乙○○申設臺灣
    銀行南崁分行000000000000000 號、中國信託商業銀行南桃
    園分行000000000000號帳戶之交易明細表、臺中縣警察局刑
    警隊詐騙帳戶通報警示、詐騙電話斷話申請表、報案三聯單
    等附卷可稽。是被告上揭銀行帳戶確遭不詳犯罪集團供以詐
    騙如附表所示被害人匯入金錢使用無訛。
  (二)被告經本院傳喚未到庭，且經拘提無著，其於偵查中雖辯稱
    ：沒有將臺灣銀行之上開帳戶售予詐騙集團，帳戶是掉了等
    語。惟查，被告乙○○設立之臺灣銀行南崁分行0000000000
    00000 號帳戶於94年4 月間並無辦理掛失存摺、印鑑、金融
    卡之紀錄，有臺灣銀行南崁分行95年5 月18日南崁營字第09
    500020791 號函附本院卷可考。被告辯稱帳戶遺失顯無足採
    。又被害人匯入被告帳戶之款項，均隨即經不詳詐騙集團成
    員以金融卡提領，若非被告提供，詐騙集團成員豈得持有被
    告帳戶之金融卡、密碼使用，上開被告設立之帳戶存摺、金
    融卡、密碼為被告提供給詐騙集團使用可堪認定。
  (三)按一般於金融機構開設存款帳戶暨請領存摺及金融卡，係個
    人之理財工具，申請開設並無任何特殊之限制，一般民眾皆
    得以存入最低開戶金額，在各金融機構申請帳戶使用，乃眾
    所週知之事實，又今日社會，時有詐騙集團利用人頭帳戶掩
    飾，供為被害人匯款之帳戶再提領使用之事，迭有所聞，且
    多經傳播媒體廣為報導，被告對此應無不知之理。而被告為
    成年人，並非年幼無知或與社會隔絕之人，依其智識能力與
    社會生活經驗，對於將自己開設之存款帳戶之存摺等物交予
    他人，該帳戶將有可能被利用作為實行財產犯罪之工具乙事
    ，應有所預見及認識。
  (四)綜上述，被告主觀上具有幫助詐欺之認識，且客觀上確有提
    供上揭存款帳戶存摺等資料之行為，本件事證已臻明確，被
    告之犯行洵堪認定，應依法論科。
二、論罪科刑：
  (一)不詳犯罪集團成員以如附表所示方法詐騙被害人，並利用被
    害人不懂自動櫃員機之操作方法，趁機將被害人帳戶內款項
    轉出至被告所開設之上揭帳戶再予提領，該不詳犯罪集團所
    為，係犯刑法第339 條第1 項之詐欺取財罪（尚無證據證明
    為常業詐欺罪）。被告提供其帳戶存摺、金融卡交付予某不
    詳犯罪集團供施詐使用，而有助於詐欺犯罪之實施，核被告
    所為，係犯刑法第30條第1 項、第339 條第1 項之幫助詐欺
    取財罪。被告幫助他人犯詐欺罪，應依刑法第30條第2 項規
    定，按正犯之刑減輕之。
  (二)被告雖將其申辦之臺灣銀行南崁分行000000000000000 號、
    中國信託商業銀行南桃園分行000000000000號帳戶交付不詳
    詐騙集團成員使用，惟依如附表所示被害人轉帳匯款之日期
    相近，且無證據證明該2 帳戶係被告分別交付，依罪證有疑
    利於被告原則，應為被告係1 次同時交付上開2 帳戶供詐騙
    集團使用之有利認定。臺灣桃園地方法院檢察署95年度偵字
    第11387 號與臺灣臺北地方法院檢察署94年度偵字第21389
    號移送併辦部分與起訴事實係同一事實，本院均應併予審理
    。
  (三)爰審酌被告提供帳戶供他人犯罪使用，破壞社會治安，殊不
    足取，並參酌其素行、智識程度、生活狀況、犯後否認犯行
    飾詞卸責等一切情狀，量處如主文所示之刑，並諭知易科罰
    金之折算標準，以資懲儆。
  (四)被告申辦之臺灣銀行南崁分行000000000000000 號、中國信
    託商業銀行南桃園分行000000000000號帳戶之存摺、提款卡
    等物，業經被告交付不詳詐騙集團供使用，而該帳戶經詐騙
    集團使用後，一經被害人報警即成警示帳戶而不能使用，被
    告主觀上應有交付後不再取回使用之預見，可認被告有移轉
    所有權之意思而交付帳戶存摺、金融卡等物給不詳詐騙集團
    使用，已非被告所有，爰不予宣告沒收，附此敘明。
三、據上論斷，應依刑事訴訟法第449 條第1 項、第3 項，刑法
    第30條第1 項前段、第2 項、第339 條第1 項、第41條第1
    項前段，罰金罰鍰提高標準條例第1 條前段、第2 條，判決
    如主文。
中    華    民    國    95    年    6    月    30     日
                  刑事第六庭法  官  蔡寶樺
以上正本證明與原本無異。
如不服本判決，應於判決送達後10日內向本院提出上訴狀（應附
繕本），上訴於本院合議庭。
                            書記官  王泰元
中    華    民    國    95    年    7     月    10    日
附記法條：
中華民國刑法第339條
（普通詐欺罪）
意圖為自己或第三人不法之所有，以詐術使人將本人或第三人之
物交付者，處5 年以下有期徒刑、拘役或科或併科1 千元以下罰
金。
以前項方法得財產上不法之利益或使第三人得之者，亦同。
前二項之未遂犯罰之。
附表：
  ┌─┬───┬────┬────────┬─────────┐
  │編│被害人│時  間  │  詐騙方法      │詐騙金額（新台幣）│
  │號│      │        │                │匯入被告下列帳戶  │
  ├─┼───┼────┼────────┼─────────┤
  │1 │甲○○│94年4 月│詐騙集團成員以電│9萬9989元         │
  │  │      │25日    │話向被害人稱有退│臺灣銀行南崁分行  │
  │  │      │        │稅之掛號信未領，│000000000000000 號│
  │  │      │        │要求被害人至自動│帳戶              │
  │  │      │        │櫃員機操作，會自│                  │
  │  │      │        │動將退稅款轉入被│（臺灣桃園地方法院│
  │  │      │        │害人帳戶，致被害│檢察署95年偵字第11│
  │  │      │        │人陷於錯誤，依指│387 號移送併案審  │
  │  │      │        │示至提款機操作，│理部分）          │
  │  │      │        │詐欺集團成員再利│                  │
  │  │      │        │用被害人不懂操作│                  │
  │  │      │        │方法，而將被害人│                  │
  │  │      │        │帳戶內款項轉出至│                  │
  │  │      │        │被告右列帳戶。  │                  │
  │  │      │        │                │                  │
  ├─┼───┼────┼────────┼─────────┤
  │2 │丙○○│94年4 月│同上。          │99989 元          │
  │  │      │27日    │                │同上被告帳戶。    │
  │  │      │        │                │（95年偵緝字第162 │
  │  │      │        │                │號起訴部分）      │
  │  │      │        │                │                  │
  ├─┼───┼────┼────────┼─────────┤
  │3 │丁○○│94年4 月│詐騙集團成員以電│8萬3000元         │
  │  │      │29日    │話向被害人佯稱被│中國信託銀行南桃園│
  │  │      │        │害人所有之中國信│分行000000000000號│
  │  │      │        │託銀行信用卡遭人│帳戶。            │
  │  │      │        │冒用，要求被害人│（共被詐騙26萬4750│
  │  │      │        │至中國信託銀行自│元，其中8 萬3000元│
  │  │      │        │動櫃員機操作做防│轉入被告上開帳戶，│
  │  │      │        │盜程式，利用被害│其餘款項轉入其他人│
  │  │      │        │人不懂操作方法，│頭帳戶）          │
  │  │      │        │致被害人陷於錯誤│（臺灣臺北地方法院│
  │  │      │        │，將帳戶內款項轉│檢察署94年度偵字第│
  │  │      │        │出至右列被告帳戶│21389 號移送併案審│
  │  │      │        │。              │理部分）          │
  └─┴───┴────┴────────┴─────────┘


司法院資訊處製作；財團法人民間司法改革基金會備份。
